最高法院刑事判決                              八十六年度台上字第五五九一號
    上  訴  人  甲○○
右上訴人因違反懲治走私條例案件，不服台灣高等法院高雄分院中華民國八十六年七
月八日第二審判決（八十六年度上訴字第一○三三號，起訴案號：台灣高雄地方法院
檢察署八十五年度偵字第二九四二三號、八十六年度偵字第一八三八號），提起上訴
，本院判決如左：
    主  文
上訴駁回。
    理  由
按刑事訴訟法第三百七十七條規定，上訴於第三審法院，非以判決違背法令為理由，
不得為之。是提起第三審上訴，應以原判決違背法令為理由，係屬法定要件。如果上
訴理由狀並未依據卷內訴訟資料，具體指摘原判決不適用何種法則或如何適用不當，
或所指摘原判決違法情事，顯與法律規定得為第三審上訴理由之違法情形，不相適合
時，均應認其上訴為違背法律上之程式，予以駁回。本件上訴人甲○○上訴意旨略稱
：上訴人僅係單純受僱於船長鄭明川（已經第一審法院判處罪刑確定）擔任船員，並
共乘「金祥興」漁船出海捕漁，鄭明川在公海上向不詳大陸漁船購買走私貨品，既未
告知上訴人所購為何物、價格若干，上訴人亦不知其情，自無走私之意圖，原判決以
臆測之詞，無證據而認定上訴人知情，有適用證據法則不當之違法；又本案意圖走私
者乃鄭明川一人，上訴人縱曾聽從鄭明川之指示搬運該走私貨品，僅應成立幫助犯，
原判決認定上訴人為共同正犯，亦有適用法則不當之違法等語。惟查原判決維持第一
審判決，論處上訴人與鄭明川及另二名船員薛清輝、吳木榮共犯懲治走私條例第二條
第一項之私運管制物品進口逾公告數額罪刑，已援引第一審判決記載之事實、證據及
理由，論綦詳。觀諸第一、二審判決記載所憑之證據及認定之理由為：(一)鄭明川係
在公海上向不詳大陸漁船購買未稅洋菸一百箱（共計四九、九九○包），緝獲時之完
稅價格達新台幣（下同）六十一萬餘元，已逾十萬元管制進口物品之公告數額，有扣
押物品表一紙及財政部高雄關稅局函在卷可稽；(二)據鄭明川供稱：曾告訴上訴人所搬
運之貨物係香菸，船員薛清輝亦坦承於搬運時即知係香菸，並據上訴人於偵查中稱：
伊猜想所搬運者是菸各等語；(三)上訴人與鄭明川等人又將該走私洋菸共同密藏在漁船
之油艙內，其上覆蓋漁獲，以資掩飾；(四)上訴人曾於民國八十五年間因走私罪經判處
罪刑緩刑中，且年已四、五十歲，並非亳無經驗之船員，在公海上以漁船載運該一百
箱走私洋菸，豈有不知情之理。原判決因認上訴人所為不知走私香菸之辯解，係卸責
之詞，予以指駁，從形式上觀察，殊無上訴意旨所指無證據而認定犯罪事實之違法情
形存在。又依原判決所確認之事實，上訴人係與鄭明川、薛清輝、吳木榮基於共同之
犯意聯絡，利用乘「金祥興」漁船在公海捕漁之便，由鄭明川購入該一百箱未稅洋菸
後，與上訴人及薛清輝、吳木榮協力藏置該漁船油艙內，並以漁獲覆蓋其上，私運返
台，俟機出售等情；上訴人與鄭明川等人彼此既有走私之犯意聯絡與行為分擔，乃論
以私運管制物品進口罪之共同正犯。此項論斷究有如何違背法令，上訴意旨並未依據
卷內資料具體表明，徒憑己見，主張應成立幫助犯，進而指摘原判決有適用法則不當
之違法，顯有誤會，難認符合首開法定第三審上訴理由之形式要件。本件上訴違背法
律上之程式，應予駁回。
據上論結，應依刑事訴訟法第三百九十五條前段，判決如主文。
中      華      民      國    八十六    年      九      月     十九     日
                              最高法院刑事第二庭
                                  審判長法官  施  文  仁
                                        法官  陳  炳  煌
                                        法官  張  淳  淙
                                        法官  洪  文  章
                                        法官  林  錦  芳
      右正本證明與原本無異
                                              書  記  官
中      華      民      國    八十六    年      九      月    二十七    日
